臺灣板橋地方法院交通事件裁定　　　　 96年度交聲字第869號
原處分機關　交通部公路總局臺北區監理所
異　議　人　甲○○
即受處分人
上列異議人即受處分人因違反道路交通管理處罰條例案件，對於
交通部公路總局臺北區監理所於民國96年6月4日所為之北監營裁
字裁40-RB0000000號裁決處分，聲明異議，本院裁定如下：
    主  文
原處分撤銷。
甲○○汽車駕駛人駕駛汽車肇事，無人受傷或死亡而未依規定處
置逃逸，處罰鍰新臺幣仟元整，並吊扣駕駛執照壹個月，及應
接受道路交通安全講習。
    理  由
一、原處分意旨略以：異議人即受處分人甲○○於96年4月23日9
    時10分許，駕駛文境通運有限公司所有之車號600-BB號營業
    遊覽大客車，行經基隆市○○路259巷處，因倒車不慎撞及
    乙○○所有之車號6652-EL號自小客車，未下車立即處理或
    報請警察機關處置，而有「汽車駕駛人駕駛汽車肇事，無人
    受傷或死亡而未依規定處置逃逸」之違規事實，經被害人向
    警方報案後，為警循線查獲，以基警交字第RB0000000號舉
    發通知單掣單舉發，嗣經原處分機關依道路交通管理處罰條
    例第62條第1項及違反道路交通管理事件統一裁罰基準及處
    理細則之規定，裁處罰鍰新臺幣（下同）3,000元，並吊扣
    駕駛執照1個月。
二、聲明異議意旨略以：(1)當日事發後，為不延誤預定行程，將
    文境通運600-BB及本人手機號碼0000000000以字條夾留在66
    52-EL小客車駕駛座前擋風玻璃雨刷中，始開車離去，本想
    行程完畢，再回現場處理。(2)接獲警方通知後，本人即向承
    辦員警說明案發經過，並與被害車主達成和解。(3)本件所為
    僅係不諳事故處置程序所致，並沒有逃逸之意，爰請求撤銷
    免罰云云。
三、按汽車駕駛人駕駛汽車肇事，無人受傷或死亡而未依規定處
    置者，處1,000元以上3,000元以下罰鍰；逃逸者，並吊扣其
    駕駛執照1個月至3個月，道路交通管理處罰條例第62條第1
    項規定甚明。次按汽車駕駛人違規肇事受吊扣駕駛執照處分
    ，應接受道路交通安全講習，同條例第24條第1項第1款亦有
    明文。末按汽車駕駛人駕駛汽車肇事，無人受傷或死亡而未
    依規定處置逃逸者，如於期限內繳納或到案聽候裁決者，依
    違反道路交通管理事件統一裁罰基準及處理細則第2條第2項
    所定之違反道路交通管理事件統一裁罰基準表之規定，應裁
    罰3,000 元，並吊扣駕駛執照1 個月。又道路交通管理處罰
    條例第62條第1 項規定所稱之依規定處置，應指依道路交通
    事故處理辦法第3 條第4 款「不得任意移動肇事車輛及現場
    痕跡證據。但無人傷亡且車輛尚能行駛，或有人受傷且當事
    人均同意移置車輛時，應先標繪車輛位置及現場痕跡證據後
    ，將車輛移置不妨礙交通之處所」，及第5 款「通知警察機
    關。但無人受傷或死亡且當事人當場自行和解者，不在此限
    」。是汽車駕駛人駕駛汽車發生交通事故，其無人傷亡且車
    輛尚能行駛者，不論其責任之歸屬為何，應先標繪車輛位置
    及現場痕跡證據後，將車輛移置不妨礙交通之處所；在無人
    受傷或死亡之情形，除當事人間當場自行和解者外，仍應通
    知警察機關。經查：
（一）本件異議人即受處分人甲○○於前揭時、地倒車時不慎撞
      及乙○○所有之車號6652-EL 號自小客車後，未對車輛位
      置及現場痕跡證據為適當標繪，且未與受害車主達成和解
      或經其同意，亦未通知警察機關，即擅將車輛駛離等情，
      為異議人所自認。並有聲明異議狀、基隆市警察局第四分
      局96年5 月24日基警四分五字第0960405074號函、基隆市
      警察局疑似道路交通事故肇事逃逸追查表暨所附紙條等在
      卷可按。是異議人於上開無人受傷或死亡之交通事故發生
      後，確未依道路交通事故處理辦法第3 條第4 、5 款規定
      ，採取標繪位置、痕跡證據及通知警察等必要措施；且其
      未依規定處置，復未待交通事故處理人員到場即自行離去
      ，自屬肇事逃逸無疑。
（二）異議人雖以前詞置辯，惟本案業經原舉發員警丙○○於本
      院訊問時到庭結證稱：「這件案子是熱心民眾檢舉的」、
      「有熱心民眾貼了便條紙在上面，說她的車子被撞了，所
      以我們才知道是600-BB這部車子」等語。異議人雖辯稱事
      發當時... 我有寫我的車號、姓名，夾在雨刷上云云，然
      證人復稱沒有聽到黃小姐說起，她只有提出這1 張熱心民
      眾夾的單子」等語綦詳（見本院96年9 月12日訊問筆錄）
      。是異議人於事發當下，有否如其所言般留下車號、姓名
      、手機號碼等資料，已非無疑；退步言之，縱認異議人此
      部份所述為真，則其自承在預定行程結束後，再回現場處
      理時，「因為當天有下大雨，我回來的時候，我看到那張
      紙條，只剩下李及車號而已，其他的字都不見了」云云（
      見本院96年8 月22日訊問筆錄），是異議人明知以當時天
      候狀況，夾留紙條在擋風玻璃雨刷中，在被害車主發現前
      ，紙條上所留資訊早已滅失一部，而其在所稱之正當理由
      （載成淵高中師生去打靶）完結後，再返回現場，明知上
      開情狀，卻未為進一步適當之處置，即行離去，難認不具
      肇事逃逸之可歸責事由。縱異議人堅稱，於被害車主依目
      擊者轉知之車號報案後，經警通知說明，已與被害車主達
      成和解云云，然其所為，不過為民事上損害賠償責任之自
      行協議，既已違反前揭規定，自無足依此解免原應負之行
      政罰責。
四、綜上所述，異議人確有於前揭時、地駕駛汽車肇事，無人受
    傷或死亡而未依規定處置逃逸之違規事實，從而原處分機關
    據此裁決處分異議人如前，固非無見。惟按道路交通管理處
    罰條例第65條立法意旨，係指原處分於「確定」後始有執行
    力。原處分機關竟逕自裁決受處分人「罰鍰限於96年7 月4
    日前繳納、繳送」、「上開罰鍰逾期不繳納、繳送之處分（
    一）自96年7 月5 日起罰鍰逾期仍不繳納者，依法移送強制
    執行。（二）自96年7 月5 日起吊扣駕駛執照2 個月，限96
    年7 月19日前繳送，逾上開期限，自96年7 月20日起逕行註
    銷駕駛執照。（三）駕駛執照吊（註）銷後，自96年7 月20
    日起一年內不得重新考領駕駛執照」，以上列處分礙及憲法
    所保障之受處分人依法爭訟權，核非適法；又漏未依同條例
    第24條第1 項第1 款之規定，裁處應接受道路交通安全講習
    ，於法亦有未合。從而，異議人之異議雖無理由，惟原處分
    既有上開瑕疵，自應由本院依道路交通案件處理辦法第20條
    之規定撤銷原處分，並依法自為裁定如主文第2 項所示。
據上論斷，應依道路交通案件處理辦法第20條，裁定如主文。
中　　華　　民　　國　　96　　年　　10 　 月　　12　　日
                     交通法庭  法　官  李君豪
以上正本證明與原本無異。
如不服本裁定，應於送達後5日內向本院提出抗告狀。
                               書記官  林文達
中　　華　　民　　國　　96　　年　　10　　月　　12　　日
